臺灣高等法院刑事裁定
110年度聲字第3143號
聲  請  人
即  被  告  江皇緯



上列聲請人即被告因違反毒品危害防制條例案件（本院110年度
上訴字第2452號），聲請具保停止羈押，本院裁定如下：
    主  文
聲請駁回。
    理  由
一、聲請意旨略以：
　㈠聲請人即被告江皇緯（下稱被告）於警詢、偵查及審理等程
    序中均坦承無償轉讓等行為，無任何串供滅證之可能。
　㈡依刑事訴訟法第107條羈押之撤銷第1至5項之規定，可提出申
    請，由同法第111條保釋程序第1至5項之低度手段來代替高
    度行為之必要性羈押：①被告願提出相當保證金作為擔保；②
    被告願將住所遷至戶籍地（臺北市○○區○○路0段00號1樓）以
    方便合法送達傳喚開庭；③被告願配合相關規定，定時定點
    前往法院或警局報到，以防逃亡疑慮；④被告之家屬願簽訂
    相關保證書以確保爾後到庭。
  ㈢參照被告前科記錄，可知被告並無任何緝獲記錄，以往到庭
    均配合傳喚，並無缺席，且據實陳述，且現今疫情嚴峻，家
    中經濟下滑，請鈞院准予被告具保，讓被告返家幫助家業等
    語。
二、按被告經法官訊問後，認為犯罪嫌疑重大，而有：㈠逃亡或
    有事實足認為有逃亡之虞者；㈡有事實足認為有湮滅、偽造
    、變造證據或勾串共犯或證人之虞者；㈢所犯為死刑、無期
    徒刑或最輕本刑為5年以上有期徒刑之罪，有相當理由認為
    有逃亡、湮滅、偽造、變造證據或勾串共犯或證人之虞等情
    形之一者，非予羈押，顯難進行追訴、審判或執行者，得羈
    押之，民國106年4月26日修正公布、同年月28日生效之刑事
    訴訟法第101條第1項定有明文。又被告及得為其輔佐人之人
    或辯護人，得隨時具保，向法院聲請停止羈押，刑事訴訟法
    第110條第1項定有明文。而羈押之目的在於確保訴訟程式之
    進行、證據之保全及刑罰之執行。被告有無羈押之必要，及
    羈押後其原因是否仍然存在，暨有無繼續羈押之必要及應否
    延長羈押，均屬事實認定之問題。從而，聲請具保停止羈押
    ，除有刑事訴訟法第114條各款所列情形之一不得駁回者外
    ，准許與否，法院應就具體個案，依職權衡酌是否有非予羈
    押顯難保全證據或難以遂行訴訟程序或刑之執行為依據，在
    不違背通常生活經驗之定則或論理法則下，而為審酌認定。
三、經查：
　㈠被告前經本院於110年7月22日訊問後，認依共犯王浩恩證述
    及扣案如原判決附表所示之愷他命等物，足認被告涉犯販賣
    第三級毒品罪及販賣第三級毒品未遂罪，犯罪嫌疑重大，上
    開罪名均係最輕本刑五年以上有期徒刑之罪，經原審判決被
    告共同販賣第三級毒品，處有期徒刑7年2月，又共同販賣第
    三級毒品未遂，處有期徒刑3年8月，應執行有期徒刑7年6月
    ，被告經原審判處上開重刑，基於趨吉避凶之人性，逃匿以
    規避刑事審判及執行之可能性甚高，有相當理由足認有逃亡
    之虞，被告具有刑事訴訟法第101條第1項第3款情形，非予
    羈押顯難進行審判，認有羈押之必要，於同日諭令羈押在案
    ，有訊問筆錄在卷可佐（見本院卷第11至14頁）。
  ㈡被告犯罪嫌疑重大：
　　被告所涉犯毒品危害防制條例第4條第3項之販賣第三級毒品
    罪、同條例第4條第6項、第3項之販賣第三級毒品未遂罪等
    罪，有被告之供述，另有證人即共犯王浩恩之證述、證人即
    員警張君毅於偵查中之證述可佐。復有扣押物品目錄表、被
    告扣案行動電話翻拍照片、王浩恩持用行動電話內微信帳號
    及對話翻拍照片、台灣尖端先進生技醫藥股份有限公司鑑定
    報告等在卷可稽，復有扣案之愷他命等證據資料可資佐證，
    足認被告犯罪嫌疑重大。
  ㈢被告有相當理由認有逃亡之虞：
    被告涉犯販賣第三級毒品罪及販賣第三級毒品未遂罪，係最
    輕本刑5年以上有期徒刑之重罪，且經原審法院判處共同販
    賣第三級毒品，處有期徒刑7年2月，又共同販賣第三級毒品
    未遂，處有期徒刑3年8月，應執行有期徒刑7年6月（見本院
    卷第15頁），量處之刑度非輕，且尚未確定，被告逃匿以規
    避審判程序進行及刑罰執行之可能性甚高，良以重罪常伴有
    逃亡之高度可能，係趨吉避凶、脫免刑責、不甘受罰之基本
    人性，而有相當理由認為有逃亡之虞，非予羈押顯難確保審
    判及執行，是被告有刑事訴訟法第101條第1項第3款之羈押
    事由，亦堪認定。聲請意旨主張被告願配合相關規定，定時
    定點前往法院或警局報到，以防逃亡疑慮云云，不足據以認
    定被告之前揭羈押原因已消滅，自無足採。
  ㈣本件有羈押被告之必要：
  1.按憲法第8條第1項前段雖明文：「人民身體之自由應予保障
    」，然身體自由之基本權並非漫無限制，同法第23條更規定
    ：「以上各條列舉之自由權利，除為防止妨礙他人自由、避
    免緊急危難、維持社會秩序或增進公共利益所必要者外，不
    得以法律限制之。」，刑事訴訟法第101條、第101條之1 正
    是本於增進公共利益，讓司法權能有效行使、刑事程序實現
    公平正義之目的所立基之條文規範。因此，身體自由之基本
    權在符合程序正義之基礎下，自得在最小限度內，適當地限
    制人民身體自由之基本權，並非謂人民身體自由之基本權，
    在符合法律要件之限制下，均不得限制之。次按執行羈押後
    有無繼續羈押之必要，仍許法院斟酌訴訟進行程度及其他一
    切情事而為認定，且羈押被告之目的，在於確保訴訟程序之
    進行、證據之存在、真實及確保刑罰之執行，而被告有無羈
    押之必要，以及羈押後其原因是否仍然存在，有無繼續羈押
    之必要，屬事實認定問題，法院有依法審認裁量之職權，自
    得就具體個案情節予以斟酌決定，如就客觀情事觀察，法院
    許可羈押之裁定在目的與手段間之衡量並無明顯違反比例原
    則情形，即無違法或不當可言（最高法院104年度臺抗第285
    號裁定意旨參照）。
  2.經查，本件被告有刑事訴訟法第101條第1項第3款之情形所
    定之羈押原因，本院審酌全案卷證及被告之聲請理由各情，
    認被告所涉販賣第三級毒品罪及販賣第三級毒品未遂罪，對
    社會治安之影響重大。若命被告具保、責付或限制住居等侵
    害較小之手段，均不足以確保審判程序之順利進行等情，自
    無從准予被告以具保及限制住居等方式替代之，該羈押之強
    制處分確屬最後不得已之手段，權衡國家刑事司法權之有效
    行使、社會秩序及公共利益、被告之自由法益及訴訟上防禦
    權受限制之程度，本院認對被告維持羈押之處分尚屬適當、
    必要，合乎比例原則，仍有繼續羈押之必要。是聲請意旨主
    張願提出相當保證金作為擔保，且將住所遷至戶籍地，被告
    之家屬亦願簽訂相關保證書以確保爾後到庭，請以具保替代
    羈押云云，委無可採。
  ㈤又抗告意旨指稱：被告於警詢、偵查及審理等程序中均坦承
    無償轉讓等行為，無任何串供滅證之可能云云，然觀諸羈押
    理由所載，僅認被告所犯係最輕本刑5年以上有期徒刑之罪
    ，有相當理由認為有逃亡之虞，故有刑事訴訟法第101條第1
    項第3款規定之羈押原因，並未以「有湮滅、偽造、變造證
    或勾串正犯或證人之虞」列為羈押理由（見本院卷第9、13
    頁），上開所指，顯有誤會，亦非可採。
　㈥至聲請意旨另陳稱：被告無任何緝獲記錄，以往到庭均配合
    傳喚，並無缺席，且據實陳述，且現今疫情嚴峻，家中經濟
    下滑，請讓被告返家幫助家業云云，然此等均非考量羈押與
    否之因素，並無礙於本件羈押原因存在及必要性之認定，自
    難採為具保停止羈押之理由。
四、綜上，被告前述羈押事由並未消滅，衡諸上開各情，仍有對
    被告繼續羈押之原因及必要，尚難以具保、限制住居、限制
    出境出海等其他手段加以替代，且無刑事訴訟法第114條各
    款所列不得駁回具保停止羈押聲請之情形。從而，被告聲請
    具保停止羈押，無從准許，應予駁回。
據上論斷，依刑事訴訟法第220條，裁定如主文。
中　　華　　民　　國　   110　 年　   8 　 月　　10 　日
      　　　　　　刑事第二十五庭審判長法　官  邱滋杉    
  　　　　　　　　　　　　　　        法　官  文家倩 
　  　　　 　 　　　　　　　　  　　  法　官  黃翰義
以上正本證明與原本無異。
如不服本裁定，應於收受送達後五日內向本院提出抗告狀。
                                      書記官  邱鈺婷
中　　華　　民　　國　　110 　年　　8 　　月　　12　　日